【裁判字號】    89,台上,7949
【裁判日期】    891228
【裁判案由】    違反毒品危害防制條例
【裁判全文】
最高法院刑事判決                              八十九年度台上字第七九四九號
    上  訴  人  甲○○
右上訴人因違反毒品危害防制條例案件，不服台灣高等法院中華民國八十九年十月四
日第二審更審判決（八十九年度上更(一)字第八三九號，起訴案號：台灣板橋地方法院
檢察署八十八年度偵字第八二四二號），提起上訴，本院判決如左：
    主  文
原判決撤銷，發回台灣高等法院。
    理  由
本件原判決認定上訴人甲○○於民國八十八年三月中旬，獲知綽號「小高」之已成年
不詳姓名男子有大量第一級毒品海洛因可出售。竟意圖販賣得利，相約於同月三十日
下午五時三十分許，在台北市○○路三德大飯店前，以新台幣五十萬元，向「小高」
購入海洛因一大包後，除取部分供自己非法施用外，其餘分裝成一大包、五中包、八
小包（計淨重三三八點二八公克），伺機出售等情。因而撤銷第一審判決，改判論處
上訴人販賣第一級毒品（累犯）罪刑，固非無見。
惟查：(一)依刑法第四十七條之規定，累犯之成立，必須曾受有期徒刑之執行完畢，或
受無期徒刑或有期徒刑一部之執行而赦免後，五年以內再犯有期徒刑以上之罪者，始
足當之。所謂執行完畢，如係經假釋出獄者，須在無期徒刑假釋後滿十五年，或在有
期徒刑所餘刑期內未經撤銷假釋者，其未執行之刑，始得以已執行論。如其為二以上
徒刑併執行者，假釋所定最低應執行之期間，合併計算之；其所餘刑期，亦應合併計
算，此觀刑法第七十九條第一項前段、第七十九條之一第一項、第三項之規定甚明。
是以，在二以上有期徒刑合併執行之情形，經許其假釋出獄者，不論假釋出獄前所執
行之期間是否已逾其中任一罪之刑期，在假釋期間內均應認為尚未執行完畢；斯時，
若再犯有期徒刑以上之罪，自不得論以累犯。本件由卷附之上訴人前科資料以觀，其
於八十四年間因犯違反麻醉藥品管理條例罪，經台灣台北地方法院判處有期徒刑八月
確定。又於八十三年間因犯施用毒品等罪，經判處有期徒刑四年確定。上開二案似合
併執行，自八十四年七月二十四日入監執行，於八十六年五月十六日假釋出監，至八
十九年四月十四日始假釋期滿（見偵查卷第三五至三八頁、原審法院上訴卷第二五至
二七頁、更一卷第八至十七頁）。乃原審疏未調取上開案卷詳查審酌上訴人所犯上開
二案執行之情形，即遽謂上訴人於八十四年間所犯違反麻醉藥品管理條例罪，所處有
期徒刑八月，已於八十四年十二月二十日執行完畢，再犯本罪，而成立累犯，不免速
斷。(二)科刑之判決書，須將認定之犯罪事實詳記於事實欄，然後於理由內逐一說明其
憑以認定之證據。倘事實欄已有敘及，而理由內未加說明，是為理由不備。又毒品危
害防制條例第四條第一項之販賣第一級毒品罪，以行為人有營利之意思，而販入或賣
出第一級毒品或二者兼而有之之犯行者為其構成要件。故行為人有無此項營利意思之
目的條件，自應於事實欄內為詳實之記載，然後於理由內說明其憑以認定之證據，始
稱適法。本件原判決事實欄內雖記載上訴人之販賣第一級毒品海洛因有此項營利之意
思，但於理由內並未詳予說明其憑以認定上訴人有營利意思之證據，難謂無理由不備
之違誤。(三)有罪判決書事實之認定與理由之說明必須互相一致，方為合法。倘若事實
之認定與理由之說明不相一致，按諸刑事訴訟法第三百七十九條第十四款後段規定，
自屬判決理由矛盾之當然違背法令。原判決理由內採取法務部調查局八十八年七月二
十六日（八八）陸（三）字第八八○五一四一九號鑑定通知書所載測試結果，謂上訴
人所供稱「扣案之毒品（指海洛因）尚未出售」，係屬說謊，意指上訴人已有出售海
洛因情事（見原判決理由二之（一））。然原判決事實欄係認定上訴人購入海洛因後
，於尚未出售前即為警查獲。互核以觀，足見原判決事實之記載與理由之說明不相適
合，自屬判決理由矛盾。以上或為上訴意旨所指摘，或為本院得依職權調查之事項。
上訴人上訴意旨指摘原判決不當，非無理由，應認有發回更審之原因。又原判決不另
為不受理諭知部分，因公訴人認其與本件有罪部分，有裁判上一罪關係，應併予發回
。
據上論結，應依刑事訴訟法第三百九十七條、第四百零一條，判決如主文。
中      華      民      國    八十九    年     十二     月    二十八    日
                              最高法院刑事第七庭
                                  審判長法官  吳  雄  銘
                                        法官  池  啟  明
                                        法官  石  木  欽
                                        法官  郭  毓  洲
                                        法官  吳  三  龍
      右正本證明與原本無異
                                              書  記  官
中      華      民      國     九十     年      一      月      三      日


司法院資訊處製作；財團法人民間司法改革基金會備份。
